臺灣高雄地方法院刑事判決　　　　　　　　　　　　　九十一年度自字第二三七號
　　自　訴　人　子英交通企業有限公司
　　代　表　人　甲○○
　　被　　　告　丁○○
右列被告因侵占案件，經自訴人提起自訴，本院判決如左：
    主  文
丁○○無罪。
    理  由
一、自訴意旨略以：車牌號碼ＹＹ─○二三號營業用交通大客車原係吳文欽所有，因
    靠行關係登記在自訴人名下，故自訴人為該車輛之所有權人，吳文欽於民國八十
    九年七月二十六日過逝，惟生前就該車輛積欠自訴人靠行費、牌照稅、燃料稅均
    未清償，自訴人因此透過友人丙○○之介紹，委託被告丁○○出賣該車輛，詎被
    告將該車輛出售後，竟將所得價金侵占入己，兩造曾於九十年十二月十一日，在
    高雄市前鎮區調解委員會安排下進行調解，被告當時亦坦承未履行承諾，將車輛
    賣售之款項占為己有，因認被告涉犯刑法第三百三十五條之侵占罪嫌，並提出汽
    車燃料使用費繳納通知書三張、高雄市前鎮區調解委員會調解筆錄一份為證。
二、按犯罪事實應依證據認定之，無證據不得推定其犯罪事實；又不能證明被告犯罪
    或其行為不罰者，應諭知無罪之判決，刑事訴訟法第一百五十四條、第三百零一
    條第一項分別定有明文。次按刑法上之侵占罪，以意圖為自己或第三人不法之所
    有，而擅自處分自己持有之他人所有物，即變更持有之意為不法所有之意，為其
    構成要件，最高法院四十一年台非字第五七號判例參照。
三、訊據被告丁○○堅詞否認有何侵占犯行，辯稱：八十九年七月二十六日吳文欽死
    後，吳文欽之父親乙○○委託吳文欽之朋友綽號「阿來」賣車，綽號「阿來」再
    委託伊出賣，伊為處理該車過戶及燃料稅等事宜，曾透過丙○○與自訴人接洽，
    後來伊把車介紹賣給陳姓男子，賣得價金九萬元，已於賣車當天在美濃之高美中
    學停車場將賣車所得款項轉交給綽號「阿來」，伊並未侵占賣車款項，與自訴人
    簽立調解書之內容是要解決該車之行費、稅費及罰款，並非賣車車款，且係基於
    道義而替陳姓男子處理等語。經查：
（一）本案賣車款項確實已由被告交付綽號「阿來」，業據證人丙○○於本院調查時
      到庭證述：「我知道丁○○有把錢交給阿來，在高美護工，因為當時我有在場
      」等語（見本院卷第五○頁），衡以自訴人代表人甲○○與證人丙○○係多年
      好友，業據自訴人於自訴狀中載明（見本院卷第二頁），證人丙○○之證詞當
      無偏頗被告之虞，應堪採信，則被告基於賣車介紹人之地位，將賣車款項交付
      綽號「阿來」，即無侵占賣車款項可言。又系爭大客車尚有部分行費、稅捐、
      會費、罰款未與子英交通有限公司結清一情，已據自訴代表人陳述甚明，證人
      即吳文欽之父親乙○○於本院調查時雖證述：未委託綽號「阿來」賣車，亦未
      收到賣車款等語（見本院卷第五九頁），惟被告辯稱：綽號「阿來」說有把錢
      交給乙○○，乙○○拿到錢後才把車交給陳姓男子，車子原本放在旗山和春學
      校的停車場等語，而本案車輛確係停放在高雄縣旗山鎮之和春技術學院旁停車
      場，亦據證人乙○○於本院調查時證述明確（見本院卷第五八頁），若證人乙○○未委託「阿來」賣車，陳姓男子又豈能將該車從停車場開走，並給付賣車
      款項？且證人乙○○對於本案車輛現況如何？是否仍在停車場？均答稱不知道
      （見本院卷五九頁），參以該車仍有剩餘價值，實質上所有權人理當善加保管
      、使用或出賣，豈會任憑停在停車場而未加理會或處理？堪認證人乙○○應確
      有收到賣車車款，惟為推卸該車應繳納之行費、稅捐等款項，而陳稱未委託綽
      號「阿來」賣車、未收到賣車款、不知該車是否仍在停車場云云，其證詞委不
      足採。
（二）況自訴人代表人甲○○於本院審理中改稱：「車子是丙○○介紹被告向我買的
      」、「是車主欠公司規費，車主死後我把車賣給被告」、「公司有同意把車賣
      給被告，但是被告要給付公司車主積欠的稅金、行費、規費等，被告都沒有給
      」等語（見本院卷第七四頁），則自訴人與被告間係屬民法買賣關係，依自訴
      人所言，本案車輛已由自訴人出賣給被告，車輛所有權人係被告而非自訴人，
      被告若未給付自訴人買車價金，亦純屬民事糾葛，難認被告係侵占自己持有他
      人之物。
（三）綜上所述，被告已將賣車款項交付委託出賣該車之人，並未侵占賣車車款，且
      若依自訴人代表人甲○○所述，該車已出賣被告，被告為該車所有權人，自訴
      人未取得賣車價金，純屬民事法律糾紛，被告所為，尚與侵占罪之要件有間，
      此外，復查無其他積極證據足認被告有該犯行，揆諸前揭法條意旨，應為被告
  無罪之諭知。
據上論斷，應依刑事訴訟法第三百四十三條、第三百零一條第一項，判決如主文。
中      華      民      國    九十一    年     十一     月     十二     日
                                臺灣高雄地方法院刑事第七庭
                                    審判長法  官    陳志銘
                                          法  官    曾吉雄
                                          法  官    秦慧君
右正本證明與原本無異。
如不服本判決，應於判決送達後十日內，向本院提出上訴狀。
                                          書記官    蔡妮君
中      華      民      國    九十一    年     十一     月     十二     日
